臺灣高等法院刑事判決　　　　　　　　93年度上訴字第3340號
　　上　訴　人　臺灣桃園地方法院檢察署檢察官
　　上　訴　人
　　即　被　告　甲○○
　　選任辯護人　簡維能律師
　　　　　　　　楊政雄律師
上列上訴人因被告違反毒品危害防制條例案件，不服臺灣桃園地
方法院93年度重訴字第42號，中華民國93年10月14日第一審判決
（偵查案號：臺灣桃園地方法院檢察署93年度偵字第6769號），
提起上訴，本院判決如下：
    主  文
上訴駁回。
    事  實
一、甲○○明知乙○○（係成年人，另由檢察官偵查中）於民國
    93年4 月29日委託其代為領取收件人為「洪明進」之托運石
    粉玉佛雕像31尊貨品內藏放有第1 級毒品海洛因（驗餘淨重
    共計2851.96公克、純度百分之79.33），竟仍與之基於共同
    運輸海洛因及行使偽造私文書之犯意聯絡，約定由甲○○在
    高雄縣鳳山市境內以「洪明進」名義領取上開貨品後，並依
    指示將之載運至高雄縣鳳山市五甲某戲骨網咖店交貨。而甲
    ○○旋即於93年4 月30日17時許，駕駛車牌號碼8M—7579號
    （原審判決誤繕為8N－7579號）自小客車前往高雄縣鳳山市
    五甲自強一路69號之1 處所，嗣見大誠快遞／速遞物流股份
    有限公司（下稱大誠公司）運送貨物之車輛抵達該處，其即
    趨前詢問並查看，經確認無誤後，乃於大誠公司所出示之領
    貨簽收單據上偽簽「洪明進」簽名署押（一式三聯，以複寫
    製作發送站存根聯、到著站存根聯、收件人存根聯，均有洪
    明進署押），表示係洪明進本人欲行提領貨物，行使該偽造
    之領貨簽收單據交付大誠快遞公司人員，足以生損害於洪明
    進、大誠公司。惟該批夾藏有海洛因之石粉玉佛雕像，係於
    93年4 月30日凌晨，自中國大陸廣州省，經由不知情之尚達
    報關行以進口佛像為名承攬進口，並委由不知情之義暹有限
    公司托運抵達我國桃園縣中正機場後，經內政部警政署航空
    警察局人員執行Ｘ光檢視勤務時，發覺可疑，乃開具Ｘ光檢
    查儀注檢貨物報告表會同海關人員開驗，經送鑑定結果含第
    1 級毒品海洛因成份後，並指示警員跟監與大誠公司人員一
    同將上開貨品按址運送至高雄縣鳳山市○○○○○路69號之
    1 處所，由甲○○出面偽以「洪明進」之名義簽收時，即為
    警當場查獲，致未得逞，並扣得專供運輸第1 級毒品所用之
    石粉玉佛雕像31尊暨其內所藏置之海洛因。
二、案經內政部警政署航空警察局移送臺灣桃園地方法院檢察署
    檢察官偵查起訴。
    理  由
一、訊據上訴人即被告甲○○坦承有於上開時、地在大誠公司出
    具之領貨單據上簽署「洪明進」署押，並準備領取貨品之事
    實，惟矢口否認有何共同運輸毒品及行使偽造私文書之犯行
    ，辯稱：我並不知道該石粉玉佛雕像內藏置何物，因為貨物
    上收件人係洪明進，而認識乙○○時，其綽號叫「阿明」，
    我以為他就是洪明進，他叫我用洪明進的名義提領東西，所
    以我簽用洪明進的名義云云。被告辯護人則為其辯稱本件係
    警察陷害教唆，被告於警詢時業已敘明「阿明」就是乙○○
    ，非洪明進，倘被告知所收貨物為毒品，焉有駕駛登記於其
    名下汽車載毒，甘冒被查緝之風險云云。
二、經查：
  (一)內政部警政署航空警局於前揭時、地所查扣之石粉玉佛雕像
    31尊，其內所置放之物品，經鑑定結果確為海洛因（驗餘淨
    重共計2851.96公克、純度百分之79.33），有法務部調查局
    93年5月26日調科壹字第080007691號鑑定通知書乙份在卷可
    稽（見偵查卷第154 頁）。則本案所進口、運輸之上開石粉
    玉佛雕像內確夾藏有海洛因之客觀事實，至為灼然。
  (二)本案係因內政部警政署航空警察局人員於93年4 月30日凌晨
    ，執行Ｘ光檢視勤務時，發現該批進口石粉玉佛雕像貨品之
    影像可疑，旋即開具Ｘ光檢查儀注檢貨物報告表會同海關人
    員開驗，經送鑑定結果含第1 級毒品海洛因成份，並指示警
    員跟監會同大誠公司人員按址將上開貨品運至高雄縣鳳山市
    五甲自強一路69號之1 處所時，由被告出面偽以「洪明進」
    之名義簽收等情，業經被告於警訊及偵查中供稱：我前往高
    雄縣鳳山市○○○○○路69號之1 處所，攔下貨運人員詢問
    該貨是否要送給洪明進，經貨運人員表示收件人確實為洪明
    進後，我就以洪明進之名簽收貨品等語（見偵查卷第6 頁、
    第86頁、第162 頁）；於原審及本院中再供稱有領取該批貨
    品，並於領貨單據上簽署洪明進之名義而領取貨品等語（見
    原審卷第15頁、本院卷第48頁）；證人即義暹有限公司之負
    責人王義芳於偵查中證稱：夾藏有海洛因之石粉玉佛雕像貨
    品是其公司在中國大陸廣州省接獲委託托運入臺灣之物品，
    於93年4 月29日貨物抵達我國中正機場後，因貨品在出關時
    即被檢驗出有異，為配合警方查緝，仍委託大誠公司將貨物
    轉送到原寄件地址之高雄縣鳳山市○○○路69號之1 處所等
    語甚詳（見偵查卷第148 頁），並有卷附Ｘ光檢查儀注檢貨
    物報告表乙份、查獲毒品照片35張、航空警察局刑警隊偵辦
    國人甲○○涉嫌違反毒品危害防制條例案偵查報告書乙份、
    大誠公司領貨簽收單據3 份、扣案夾藏海洛因用之石粉玉佛
    雕像31尊可資佐證（見偵查卷第17至19頁、第24頁、第30至
    39頁、第42頁、第72頁）。
  (三)雖被告一再辯稱其係受乙○○委託，始前往前揭處所領貨，
    並不知該石粉玉佛雕像內藏置有海洛因，且是乙○○指示其
    以洪明進名義領取的云云。然被告對於究係何人委託其前往
    上開地點領取夾藏海洛因之石粉玉雕像貨品，先於警詢供稱
    ：「我於戲骨網咖店外欲停車時，恰遇到洪明進稱：其有 2
    件貨物是由快遞運送，可否由我幫其領貨，於是我當場答應
    他，就如此而已其他的事我並不知情。」、「是我親自簽收
    無誤，是洪明進委託我收貨單上簽其名字，就可以收貨。」
    、「收貨後就回戲骨網咖店（高雄縣鳳山市○○路上）把該
    貨物交給洪明進。」云云（見偵查卷第6 頁反面）；雖於檢
    察官訊問之初仍為相同供承（見偵查卷第50頁、第86頁、第
    149 頁），惟嗣改稱：「是一個叫乙○○的男子叫我去領的
    ，他是在93年4 月29日早上打電話給我，叫我去查獲地領包
    裹，我不知道這是什麼東西。領完包裹後，他叫我拿去戲骨
    網咖店給他... 」、「（為什麼取貨時都簽「洪明進」？）
    乙○○叫我簽的，他說洪明進是他的朋友，叫我簽洪明進就
    可以了。」（見偵查卷第161頁、第162頁），是被告對此前
    後供述已有不一。再被告對於究係何時於何種情況下受託代
    為取貨一事，於警詢及偵查之始皆稱係93年4月30日下午4、
    5 時許偶遇洪明進而受委託（見偵查卷第6頁反面、第9頁反
    面），惟於最後一次偵查中卻更易前詞，稱係於93年4 月29
    日早上接到乙○○電話去代領包裹云云（見偵查卷第161 頁
    ），被告前後所陳已亦相符。果被告確實僅係受乙○○之委
    託代為領取貨品，並不知情所領取之石粉玉佛雕像內夾藏海
    洛因，則被告於警查獲之際，為避免涉及刑事案件，自當據
    實以告，實無故為不實陳述之必要，而本案被告卻刻意隱瞞
    係受乙○○委託其前往領取貨品之事實，反而對於警員及檢
    察官多次詢問時皆謊稱是受名為洪明進之人委託領取，顯與
    常情相違背。況被告並非「洪明進」，乙○○亦非「洪明進
    」，通常情形為人代收包裹者，均會簽用自己姓名，再於其
    旁書立代收意思之字樣，本案被告竟於收受貨品時冒用「洪
    明進」名義，於上揭領貨簽收單據上偽簽「洪明進」署押，
    足見被告、乙○○二人隱匿身份冒用「洪明進」名義為收件
    人，並由被告偽簽「洪明進」名義領取上開貨品之目的，均
    在於避免以真實姓名取貨而遭警員查緝之風險，如此迂迴曲
    折，益徵被告對於所領取之石粉玉佛雕像貨品夾藏有海洛因
    乙節，應有所認識無誤。
  (三)再衡諸本次夾藏之第1級毒品海洛因淨重高達2851.96公克，
    價值不菲，且運輸第1 級毒品乃屬法定刑度應處以死刑、無
    期徒刑之重罪，從事此非法行為之危險性極高，如果未掌握
    每一個環節均係由彼此瞭解及信任之人處理，極有可能因此
    洩漏而被查緝，因此乙○○若非已將希冀被告領取之貨品係
    第1 級毒品之內情告知被告，並與被告達成協議，由被告領
    取藏放海洛因毒品之石粉玉佛雕像貨品後將之運輸至高雄縣
    鳳山市五甲附近某戲骨網咖店交付，否則乙○○之人何以敢
    將此受領全部海落因之「重責大任」行為完全交由被告負責
    執行，是被告確實明知所領取之物品內夾藏有海洛因毒品，
    仍參與共同運輸犯行，甚為明確。
  (四)又扣案海洛因毒品係不明人士在中國大陸廣州省地區先藏放
    於玉石成分之佛像（共31尊）內，再委由不知情之尚達報關
    行以進口佛像為名承攬進口，而由不知情之義暹公司運送進
    入我國中正機場而遭查獲，而被告係於向大誠公司提領貨物
    時遭警查獲，已如前述，檢察官並認被告就扣案毒品自大陸
    地區運送進口之始全部犯行均有犯意聯絡，而為共犯關係云
    云。惟被告縱於以假名領貨時已明知所領取者即為毒品海洛
    因，然被告僅係於扣案毒品輾轉運送至高雄地區時加以領取
    再運送至指定地點之行為，被告若未全程參與或知情．而扣
    案毒品自中國大陸地區運送入境後，與境內之再運送行為，
    亦非有必然之連結性，則於法律評價下，認為各階段仍有其
    獨立性，而應加以個別判斷，是除被告實際有參與之運送毒
    品行為外，對本案毒品運送之其他階段行為（即大陸地區運
    送至中正機場、中正機場運送至高雄縣境內），本院自應再
    詳加審認被告是否均有犯意聯絡或行為分擔，檢察官以因被
    告有在高雄地區領取毒品行為，而推認被告就扣案毒品如何
    自大陸地區以進口佛像名義矇混進口及至如何運送至我國之
    高雄地區各情，均知情而有犯意聯絡，尚有誤會。而參酌本
    案情節，係不明人士在中國大陸地區取得大量毒品後，以巧
    妙技術藏放於精美製作之石粉玉佛雕像內，再循一般商品之
    正常進口方式矇混進入我國地區，直至高雄地區交貨於真正
    買主手中，事涉多項環節，顯然事前有經過詳細縝密計劃，
    且衡情第1 級毒品海洛因價值高昂，走私該等毒品更係國際
    重大犯罪，參與其事者為避免遭警查緝，莫不小心謹慎，守
    口如瓶，即使委託被告領貨之高雄「乙○○」男子亦必然為
    真正買主或知悉全案情節，且即使「乙○○」男子自始即參
    與全部犯行並知情，其於被告前往領取毒品時，亦無對被告
    說明扣案毒品之如何運送而來之必要；再被告自始即否認對
    其他部分行為知情，且遍觀全卷證據資料，並無任何積極證
    據足資證明被告早於上開貨品自中國大陸廣州地區私運輸進
    入臺灣，並安排轉運至高雄縣內之前，即就此毒品進口之全
    部相關事宜均知情且參與，而有犯意聯絡、行為分擔，是被
    告辯稱不知扣案毒品如何自大陸地區走私運送入境一節，尚
    可採信。再雖認被告對扣案毒品自中國大陸地區走私運送入
    境之行為部分，並未參與且不知情，然被告在前揭處所向大
    誠公司領取毒品後，欲加以運送至「乙○○」所指定之高雄
    縣內某「戲骨網咖店」，應認被告此部分所為係基於運送第
    1 級毒品之犯罪故意，且被告已於大誠公司所出示之領貨簽
    收單據上偽簽「洪明進」簽名署押，欲以此方式將大量海洛
    因毒品（重達28 51.96公克）載運前往交付，自屬已著手於
    運輸毒品之行為，雖斯時該批毒品早已在警員監控下，伺機
    逮捕，事實上被告不可能真正完成運輸毒品之行為，仍認其
    行為屬未遂程度，而應論以運送第1級毒品未遂罪。
  (五)另刑事偵查技術上所謂之「釣魚」者，係指對於原已犯罪或
    具有犯罪故意之人，以設計引誘之方式，使其暴露犯罪事證
    ，而加以逮捕或偵辦者而言，或稱機會提供型之誘捕偵查；
    而所謂「陷害教唆」者，則指行為人原不具犯罪之故意，純
    因司法警察之設計教唆，始萌生犯意，進而實施犯罪構成要
    件之行為者而言，亦稱犯意誘發型之誘捕偵查。前者純屬偵
    查犯罪技巧之範疇，並未違反憲法對於基本人權之保障，且
    於公共利益之維護有其必要性存在，故依此所蒐集之證據資
    料，原則上非無證據能力；而後者係以引誘或教唆犯罪之不
    正當手段，使原無犯罪故意之人因而萌生犯意而實施犯罪行
    為，再進而蒐集其犯罪之證據而予以逮捕偵辦，其手段顯然
    違反憲法對於基本人權之保障，並已逾越偵查犯罪之必要程
    度，對於公共利益之維護並無意義，其因此所取得之證據資
    料，應不具有證據能力，有最高法院93年度上訴字第1868號
    、第1939號、第1740號判決意旨可資參照。本案雖係警察喬
    裝大誠公司送貨人員送貨，而於前揭時、地查獲並逮捕被告
    ，然被告原具有受領貨物之運輸毒品犯意，並非由經警喬裝
    之送貨人員通知領貨後，始萌生運輸毒品之犯意，依上判決
    意旨，警方行為應屬合法刑事偵查技術之運用，被告選任辯
    護人於本院準備程序中爭執警方陷害教唆云云，應屬誤會。
  (六)至於被告甲○○另辯稱：茍被告知悉乙○○囑其代收之貨品
    內藏有第1 級毒品海洛因，何以被告甘冒被查獲之風險，駕
    駛登記為自己名義之8M－7579號自小客車前往領取，豈非自
    投羅網乙節。查被告既已應允乙○○之指示，親自前往指定
    之地點領貨，置自己於遭警方人贓俱獲之險境，猶在所不惜
    ，則其究係駕駛自己之車輛或係他人之車輛，實無太大之差
    別，此點尚難援為有利於被告之證據。
  (七)縱上所述，本件事證已瑧明確，被告上開犯行，堪以認定。
    至被告於原審聲請傳喚證人王義芳，以證明究係何人在中國
    大陸廣州省將本案毒品委託義暹有限通司托運來臺，及該托
    運人與乙○○之關係，並於本院聲請傳喚乙○○，證明本案
    確有其人，惟審酌乙○○屢經合法傳喚皆未到庭，並於另案
    拘提亦未到案之事實（見本院卷第121頁），及本案待證事
    實已臻明瞭無再調查之必要，不再行傳喚證人王義芳、乙○
    ○，附此敘明。
三、核被告於大誠快遞公司領貨單據上偽簽他人之署押，表示欲
    提領貨物，持以行使之行為，係犯刑法第216條、第210條之
    行使偽造私文書罪。其偽造署押為偽造私文書之階段行為，
    偽造私文書之低度行為，為行使之高度行為所吸收，均不另
    論罪。被告向大誠公司領取上開毒品後，欲加以運送至乙○
    ○指定之某「戲骨網咖店」交付之運輸第1 級毒品犯行，係
    犯毒品危害防制條例第4條第1項、第6 項（原審判決誤繕為
    第5項）之運輸第1級毒品罪未遂罪，檢察官於起訴書中雖漏
    未敘明被告所犯之行使偽造文書罪名，惟既已於事實欄明確
    記載該部分之犯罪事實，認為就此部分業經起訴；另檢察官
    雖未敘及被告運輸第1 級毒品未遂之犯行，惟本院認此與已
    起訴之行使偽造私文書罪間有牽連犯裁判上一罪關係，應為
    起訴效力所及，本院均應加以裁判。被告與「乙○○」成年
    男子間，就上開二罪間有犯意之聯絡、行為分擔，皆為共同
    正犯。被告所犯行使偽造私文書罪與運輸第1 級毒品未遂罪
    間，有方法與結果之牽連關係，依刑法第55條之規定，應從
    較重之運輸第1 級毒品未遂罪處斷。再者，被告已著手於運
    輸毒品犯罪行為之實施而不遂，依刑法第26條前段規定，按
    既遂犯之刑減輕之。另肅清煙毒條例第11條（即現行毒品危
    害防制條例第17條）所稱「供出煙毒來源，因而破獲者，得
    減輕其刑」，其立法用意，旨在鼓勵被告供出其所販賣之毒
    品來源，俾追究出該毒梟之前手，以徹底清除毒品氾濫，自
    不包括供出共犯（最高法院85年台覆228 判決參照），故被
    告供出共犯乙○○，應不得以此獲邀減輕其刑，併此敘明。
四、公訴意旨另以：被告與乙○○共同將本案海洛因毒品自中國
    大陸私運送進入臺灣，並轉運至高雄縣境內之行為，另涉犯
    毒品危害防制條例第4條第1項之運輸第1 級毒品既遂罪及懲
    治走私條例第2條第1項之私運管制物品罪嫌云云。惟查本案
    並查無任何積極證據可資認定被告對於上開毒品自中國大陸
    廣州地區私運輸進入臺灣及安排轉運至高雄縣內之前，事先
    均知情且參與，而有犯意聯絡、行為分擔，且共同正犯之所
    以應對其他共同正犯所實施之行為負其全部責任者，以就其
    行為有犯意之聯絡為限（最高法院50年台上1060號判決參照
    ），縱係於犯罪繼續進行中參與犯行，而認應為犯罪行為負
    全部責任（學理稱為承繼共同正犯），亦以嗣後參與者能知
    悉全部犯罪計劃，即與實施前階段犯罪行為人形成共同行為
    決意，始能令其為其他共犯前階段犯行負責。況檢察官所指
    此階段之運輸行為（即由中國大陸運送至高雄境內部分），
    在法律評價上，既可與前揭有罪之運輸第1 級毒品未遂行為
    間加以區分並獨立為法律判斷，已如前所述（詳如前揭理由
    欄一、(五)所述），且不能證明被告有此階段之運輸第 1級毒
    品犯行，此部分之犯罪即屬不能證明，自與前該有罪部分無
    裁判上一罪之關係，是就此被訴部分，本院自應諭知無罪。
五、原審本同上之見解，就有罪部分適用毒品危害防制條例第 4
    條第1項、第6項（原審判決誤載為第5項）、第18條第1項前
    段、第19條第1 項，刑法第11條、第28條、第216條、第210
    條、第55條、第26條前段、第219 條，並審酌被告所運輸之
    第1級毒品數達2851.96公克，如流入市面，勢將加速毒品之
    氾濫，對我國社會之安寧及國人之健康，可能產生之危害至
    鉅，所為實屬可議，惟念其因一時失慮始從事運輸毒品行為
    ，而所運輸之毒品尚未流入市面即為警查獲，所生損害非鉅
    等一切情狀，量處有期徒刑10年；另就被告被訴運輸第1 級
    毒品既遂及懲治走私條例第2條第1項私運管制物品罪嫌，因
    無證據可資認定被告犯罪，而為被告此部分無罪之諭知（原
    判決適用法條應為刑事訴訟法第301條第1項，原判決誤載為
    300條第1項，為顯然之錯誤，併予更正）；並以扣案海洛因
    （驗餘淨重共計2851.96公克、純度百分之79.33），應依毒
    品危害防制條例第18條第1 項前段規定，諭知沒收銷燬之；
    另扣案夾藏毒品之石粉玉佛雕像31尊等物品，係共犯即乙○
    ○所有，且供藏放毒品以利運輸犯罪所用之物，均係供犯罪
    所用之物，應依毒品危害防制條第19條第1 項之規定，併予
    宣告沒收；至上開93年4 月30日大誠公司領貨簽收單上偽造
    之「洪明進」署押3枚（一式三聯複寫），依刑法第219條之
    規定，沒收之。核其認事用法並無不合，量刑亦甚妥適。檢
    察官就原審判決諭知被告無罪部分上訴，猶執前詞指摘原判
    決不當，及被告就有罪部分上訴，否認犯行，俱無理由，應
    予駁回。
據上論斷，應依刑事訴訟法第368條，判決如主文。
本案經檢察官沈世箴到庭執行職務。
中　　華　　民　　國　　94　　年　　6 　　月　　23　　日
　　　　　　　　　刑事第十九庭審判長法　官  葉騰瑞
　　　　　　　　　　　　　　　　    法　官  劉壽嵩
　　　　　　　 　 　　　　　　　　　法　官  莊明彰
以上正本證明與原本無異。
如不服本判決，應於收受送達後十日內向本院提出上訴書狀，其
未敘述上訴之理由者並得於提起上訴後十日內向本院補提理由書
（均須按他造當事人之人數附繕本）。
                                    書記官  陳秋雄
中　　華　　民　　國　　94　　年　　6 　　月　　23　　日
附錄：本案論罪科刑法條全文
毒品危害防制條例第4條：
製造、運輸、販賣第一級毒品者，處死刑或無期徒刑；處無期徒
刑者，得併科新臺幣一千萬元以下罰金。
製造、運輸、販賣第二級毒品者，處無期徒刑或七年以上有期徒
刑，得併科新臺幣七百萬元以下罰金。
製造、運輸、販賣第三級毒品者，處五年以上有期徒刑，得併科
新臺幣五百萬元以下罰金。
製造、運輸、販賣第四級毒品者，處三年以上十年以下有期徒刑
，得併科新臺幣三百萬元以下罰金。
製造、運輸、販賣專供製造或施用毒品之器具者，處一年以上七
年以下有期徒刑，得併科新臺幣一百萬元以下罰金。
前五項之未遂犯罰之。
